臺灣板橋地方法院刑事判決　　　　　　　 96年度易字第698號
公　訴　人　臺灣板橋地方法院檢察署檢察官
被　　　告　甲○○
　　　　　　　　　　（現羈押於臺灣臺北看守所）
上列被告因竊盜等案件，經檢察官提起公訴（96年度偵字第2302
號），本院依簡式審判程序判決如下：
    主  文
甲○○幫助意圖為自己不法之所有，以詐術使人將本人之物交付
，處有期徒刑肆月；減為有期徒刑貳月。又共同竊盜，處有期徒
刑月；減為有期徒刑壹月又拾伍日。又結夥三人以上竊盜，處
有期徒刑柒月；減為有期徒刑月又拾伍日。又結夥三人以上竊
盜，處有期徒刑柒月；減為有期徒刑月又拾伍日。又夜間侵入
住宅竊盜，處有期徒刑柒月；減為有期徒刑月又拾伍日。應執
行有期徒刑拾月。
    事  實
一、甲○○有竊盜前科。其雖預見提供金融機構帳戶之存摺、金
    融卡及密碼供他人使用，將可供詐欺犯罪者作為詐騙他人將
    款項匯入該帳戶之用，而幫助他人犯詐欺取財罪，竟於民國
    95年11月初某日，在其位於臺北縣中和市○○街55之4 號住
    處，將其所開立陽信商業銀行新和分行帳號為000000000000
    號存款帳戶（下稱系爭帳戶）之存摺、金融卡、密碼等相關
    物件以新臺幣（下同）二千元之代價，出售予某真實姓名年
    籍不詳、綽號「洪金寶」或有人稱之為「陳文山」之成年男
    性友人，供其所屬之詐欺集團為詐欺犯行使用。嗣該詐欺集
    團之某成年成員取得甲○○系爭帳戶之資料後，即基於意圖
    為自己不法所有之犯意，於95年11月21日下午1 時30分許撥
    打電話予丁○○，謊稱其子遭渠等綁架，要求丁○○給付贖
    金一百五十萬元，使丁○○因而陷於錯誤，於同日下午2 時
    30分許、2 時42分許，至位於臺北市○○○路○段之新光商
    業銀行自動櫃員機及同路段之中華商業銀行櫃臺，各匯款三
    萬元、六萬元至甲○○系爭帳戶內。嗣該詐欺集團某成年成
    員復於同日下午3 時許，以相同手法詐騙丙○○，使丙○○
    因而陷於錯誤，於同日下午3 時14分許，至位於臺北市○○
    路○段723 號之永豐商業銀行櫃臺，匯款一萬元至甲○○系
    爭帳戶內。嗣因丁○○、丙○○與子女確認後，始知受騙而
    報警處理。
二、甲○○因酒癮難耐且缺錢可資購買，竟與乙○○（業經本院
    判處有期徒刑一年二月確定）基於意圖為自己不法所有之犯
    意聯絡，於95年12月14日下午3 時30分許，共同至位於臺北
    縣中和市○○路○段91號之「全家便利商店」中和興南店內
    ，徒手竊取約翰走路牌威士忌酒一瓶、威雀牌威士忌酒三瓶
    等物得手。復又與乙○○、真實姓名年籍不詳綽號「阿旺」
    之成年男子，基於意圖為自己不法所有之犯意聯絡，先於95
    年12月17日晚間8 時53分許，共同至上開店內徒手竊取金賓
    威士忌酒及大鵰藥酒各一瓶等物得手。又於95年12月20日凌
    晨3 時50分許，三人共同至上開店內竊取Dunhill 牌香菸四
    包、馬諦斯牌OLD 威士忌酒一瓶、馬諦斯牌威士忌酒二瓶等
    物得手。嗣經該店店長張靜敏報警處理後，依店內監視器攝
    得畫面而循線查獲。
三、甲○○復又意圖為自己不法之所有，於96年1 月10日凌晨2
    時30分許之夜間，侵入黃登科位於臺北縣中和市○○街30巷
    19號住處之樓梯間，竊取其有所之棉被套一籃共計二十九件
    ，得手後欲離去之際，為黃登科發現追捕後於同市○○街3
    巷前攔下而報警查獲。
四、案經張靜敏、黃登科訴由臺北縣政府警察局中和分局報請臺
    灣板橋地方法院檢察署檢察官偵查起訴。
    理  由
一、本件被告甲○○所犯係死刑、無期徒刑、最輕本刑為三年以
    上有期徒刑以外之罪，其於準備程序中就被訴事實為有罪之
    陳述，經本院告知簡式審判程序之旨，並聽取公訴人及被告
    之意見後，本院業已於96年4 月11日合議裁定由受命法官獨
    任進行簡式審判程序。是證人丁○○、丙○○、張靜敏、黃
    登科、證人即同案被告乙○○等人於警詢中所為之證述，及
    證人黃登科簽名表示指認及具領意思之贓物認領保管單一紙
    ，雖均係被告以外之人於審判外所為之陳述，然依刑事訴訟
    法第159 條第2 項前段之規定，於簡式審判程序中均得作為
    證據，合先敘明。
二、前揭事實業據被告於警詢、偵查及本院審理中均坦承不諱，
    核與證人丁○○、丙○○、證人即同案被告乙○○於警詢中
    、證人張靜敏、黃登科於警詢及偵查中所為之證述大致相符
    ，並有被告系爭銀行帳戶之開戶資料、對帳單、贓物認領保
    管單各一份、匯款單二紙、棉被套照片四幀、監視器錄影畫
    面翻拍照片八幀附卷可稽，足認被告上開不利於己之自白應
    屬真實。
三、按在金融機構開設存款帳戶，原係針對個人社會信用而予以
    資金流通，具有強烈之屬人性，而金融帳戶為個人理財之工
    具，於郵局或銀行等金融機構申請開設存款帳戶並無任何特
    殊之資格限制，一般民眾皆可利用存入最低開戶金額之方式
    ，任意在銀行或郵局等金融機構申請開設存款帳戶，且一人
    並可於不同之金融機構申請多數之存款帳戶使用，尚無任何
    困難，此乃眾所周知之事實，被告案發當時為將滿五十歲之
    成年人，顯屬有一般社會經驗之人，對此應有所認知。是依
    一般人之社會生活經驗，若見他人不以自己名義申請帳戶，
    反而向人收集存款帳戶為不明用途使用或流通，衡情對於該
    等帳戶可能供作不法目的使用，當有合理之預見。況且利用
    他人帳戶從事詐欺取財等犯罪，早為大眾傳播媒體廣為報導
    ，被告為有社會經驗之成年人，應可預見交付其名義之帳戶
    存摺及金融卡等物件予綽號「洪金寶」或人稱「陳文山」之
    人流通，有幫助從事詐欺取財等犯罪之可能，但仍為貪求二
    千元之報酬而將其系爭帳戶之存摺、金融卡等物件交付他人
    使用，以致自己完全無法了解、控制該帳戶物件之使用方法
    及流向，則被告應具有縱有人利用該金融帳戶實施詐欺取財
    或其他犯罪之用，亦不違背其本意之幫助意思甚明。據此，
    本案事證明確，被告犯行堪以認定。
四、論罪科刑部分：
(一)按刑法上之幫助犯，係對於犯罪與正犯有共同之認識，而以
    幫助之意思，對於正犯資以助力，而未參與實施犯罪之行為
    者而言（最高法院75年度臺上字第1509號、88年度臺上字第
    1270號判決要旨可資參照）。如未參與實施犯罪構成要件之
    行為，且係出於幫助之意思提供助力，即屬幫助犯，而非共
    同正犯。查被告將系爭帳戶之存摺、金融卡、密碼等相關物
    件出售予綽號「洪金寶」或人稱「陳文山」之成年男子，再
    由該成年人所屬詐欺集團成年成員基於不法所有之意圖，對
    被害人丁○○、丙○○施以詐術，致使渠等陷於錯誤，分別
    將上開款項匯入被告所提供之系爭帳戶內，是被告所為係參
    與詐欺取財罪構成要件以外之行為，且在無證據證明被告係
    以正犯而非以幫助犯之犯意參與犯罪之情形下，應認其所為
    係幫助犯而非正犯行為。故核被告就出售系爭帳戶部分所為
    ，係犯刑法第30條第1 項前段、第339 條第1 項之幫助詐欺
    取財罪；就與同案被告乙○○共同竊盜部分所為，係犯刑法
    第320 條第1 項之竊盜罪；就與同案被告乙○○、綽號「阿
    旺」之人共同竊盜二次部分所為，均係犯刑法第321 條第1
    項第4 款之結夥三人以上竊盜罪；就單獨竊取棉被套部分所
    為，則係犯刑法第321 條第1 項第1 款之夜間侵入住宅竊盜
    罪。被告與同案被告乙○○、綽號「阿旺」之成年男子間就
    各該竊盜犯行，有犯意聯絡、行為分擔，均為共同正犯。又
    被告就所犯幫助詐欺取財罪部分，係基於幫助之犯意而為非
    屬詐欺取財罪構成要件之行為，為幫助犯，爰依刑法第30條
    第2 項之規定，按正犯之刑減輕之。另被告所為各次竊盜行
    為之時間並非密接，犯罪人數亦有所不同，顯見其各次竊盜
    之犯意各別，應予分論併罰。
(二)本院爰審酌被告前已有竊盜前科，有臺灣高等法院被告前案
    紀錄表一份附卷可稽，素行非佳，其犯罪之動機為貪圖不法
    利益，明知使用他人帳戶以詐欺之情形猖獗，仍提供系爭帳
    戶予詐欺集團使用，助長詐騙財產犯罪之風氣，造成無辜民
    眾受騙而受有金錢損失，實為當今社會詐財事件發生之根源
    ，並擾亂金融交易往來秩序及社會正常交易安全甚鉅，且亦
    因被告提供個人帳戶，致使執法人員難以追查正犯之真實身
    分，兼衡被害人丁○○、丙○○之損失金額依序為九萬元、
    一萬元，金額不低，竊盜部分犯罪手段雖為結夥三人，惟係
    於超級商店之公共場所內為之，所竊取者亦僅為酒類數瓶、
    香菸數包及棉被套等物，價值尚非甚鉅，情節亦非重大，暨
    其犯罪後坦承犯行之態度等一切情狀，分別量處如主文所示
    之刑。又被告係在96年4 月24日前犯本案犯行，且本院所宣
    告之刑期均未逾有期徒刑一年六月，符合中華民國九十六年
    罪犯減刑條例所定之減刑條件，應依該條例第2 條第1 項第
    3 款之規定，各減其刑期二分之一，並依該條例第10條第1
    項之規定，定其應執行之刑。
據上論斷，應依刑事訴訟法第273 條之1 第1 項、299 條第1 項
前段，刑法第28條、第320 條第1 項、第321 條第1 項第1 款、
第4 款、第339 條第1 項、第30條、第51條第5 款，刑法施行法
第1 條之1 第1 項、第2 項前段，中華民國九十六年罪犯減刑條
例第2 條第1 項第3 款、第7 條、第10條第1 項，判決如主文。
本案經檢察官吳宗光到庭執行職務。
中　　華　　民　　國　　96　　年　　10　　月　　26　　日
                  刑事第十七庭  法　官 張紹省
以上正本證明與原本無異。
如不服本判決應於送達後十日內向本院提出上訴狀。
                                書記官 周雅玲
中　　華　　民　　國　　96　　年　　10　　月　　31　　日
附錄本案論罪科刑法條全文：
刑法第 320條第1項：
意圖為自己或第三人不法之所有，而竊取他人之動產者，為竊盜
罪，處五年以下有期徒刑、拘役或五百元以下罰金。
中華民國刑法第321條
犯竊盜罪而有左列情形之一者，處六月以上、五年以下有期徒刑：
一  於夜間侵入住宅或有人居住之建築物、船艦或隱匿其內而犯之
    者。
二  毀越門扇、牆垣或其他安全設備而犯之者。
三  攜帶兇器而犯之者。
四  結夥三人以上而犯之者。
五  乘火災、水災或其他災害之際而犯之者。
六  在車站或埠頭而犯之者。
前項之未遂犯罰之。
中華民國刑法第339條第1項
意圖為自己或第三人不法之所有，以詐術使人將本人或第三人之
物交付者，處五年以下有期徒刑、拘役或科或併科一千元以下罰
金。
